臺灣基隆地方法院刑事裁定　　　　　　　 96年度聲判字第9號
聲　請　人　久田機電工程顧問有限公司
法定代理人　乙○○
聲　請　人　春源工程有限公司
法定代理人　甲○○
共同代理人　張振興律師
被　　　告　丙○○
上列聲請人因告訴被告偽造文書案件，不服台灣高等法院檢察署
檢察長於96年3 月21日駁回再議之處分（96年上聲議字第1536號
），聲請交付審判，本院裁定如下：
    主  文
聲請駁回。
    理  由
一、按告訴人不服上級法院檢察署檢察長或檢察總長認再議為無
    理由而駁回之處分者，得於接受處分書後10日內委任律師提
    出理由狀，向該管第一審法院聲請交付審判；又按法院認為
    交付審判之聲請不合法或無理由者，應駁回之，而法院為裁
    定前，得為必要之調查，刑事訴訟法第258條之1、第258 條
    之3第2項前段、第3 項分別定有明文。又交付審判制度係監
    督「檢察官不起訴裁量權」之外部機制，法院僅在審查檢察
    官所為之不起訴或緩起訴處分是否正確，藉以防止檢察機關
    之濫權，是上揭條文所指「得為必要之調查」，僅以偵查中
    曾經顯現之證據為限，而不可就告訴人新提出之證據再為調
    查，亦不可蒐集偵查卷證以外之新證據資料，除認為不起訴
    處分書所載之理由違背經驗法則、論理法則或其他證據法則
    ，否則不宜率予裁定交付審判。
二、聲請人久田機電工程顧問有限公司（下稱久田公司）及春源
    工程有限公司（下稱春源公司）以被告丙○○原任職臺北市
    啟學實業有限公司（下稱啟學公司）經理，於民國87年至88
    年底因啟學公司在花蓮市林園承攬新建中油公司大樓而認識
    身兼聲請人久田公司實際負責人與春源公司代表人之甲○○
    （原名王金鑫）。88年7、8月間被告以合作參與一批消防器
    材及發電機競標為由，寄來投標單請求甲○○報價，甲○○
    遂將聲請人久田公司執照影本連同投標單一併寄給被告，事
    後被告表示未得標，但並未將聲請人久田公司執照影本寄還
    。詎被告竟對外假冒聲請人久田公司副總經理名義，持聲請
    人久田公司執照影本並盜刻聲請人久田公司印章與雄威營造
    有限公司（下稱雄威公司）簽約承攬工程，復假冒聲請人久
    田公司及春源公司名義向各材料商進貨，甲○○發現後寄存
    證信函給被告，被告又以盜刻聲請人久田公司之圓型收發戳
    章蓋於存證信函回執單上，因認被告涉有偽造文書及詐欺之
    罪嫌。經聲請人提出告訴，由臺灣基隆地方法院檢察署以95
    年度偵緝字第440 號偽造文書等案件偵辦。經該署檢察官偵
    查後，認依證人吳瑞美、雄威公司之林才鑒及甲○○等人之
    證言，及聲請人春源公司開立給雄威公司之統一發票影本等
    書證，認甲○○事先已同意被告使用聲請人久田公司及春源
    公司名義向雄威公司承攬工程，被告所為與偽造文書之構成
    要件不符，而於96年1月24 日為不起訴處分。聲請人不服，
    遂於法定期間內向臺灣高等法院檢察署聲請再議，亦經臺灣
    高等法院檢察署檢察長於96年3月21 日以96年度上聲議字第
    1536號，認為再議為無理由而駁回再議。該處分書於96 年4
    月2 日送達聲請人久田公司及春源公司，又聲請人久田公司
    及春源公司之受送達地址均在花蓮縣花蓮市○○路 205號，
    依法加計在途期間5日，因聲請交付審判之法定期間為10 日
    ，而該期間末日即為96年4月17日，故聲請人於96年4月12日
    ，委任張振興律師提出聲請交付審判理由狀，向本院聲請交
    付審判，業經本院依職權調閱臺灣基隆地方法院檢察署95年
    偵緝字440號、94年偵緝字第274號、90年偵字第148號、 89
    年偵字第3415號、臺灣桃園地方法院檢察署94年偵緝字第79
    2號、臺灣花蓮地方法院檢察署89 年度偵字第2184號及臺灣
    高等法院檢察署96年上聲議字第1536號卷宗核閱屬實，並有
    刑事交付審判聲請理由狀在卷供參，是認聲請人聲請交付審
    判之程序要件，符合刑事訴訟法第258條之1 第1項之規定，
    聲請程序係屬適法，核先敘明。
三、聲請交付審判意旨略以：
  (一)聲請人之代表人甲○○否認曾前往被告在基隆市○○路 212
    巷成立之久田分公司，亦未與被告討論6099部隊營區整建工
    程，且不知悉被告以春源公司名義與雄威公司承攬工程及無
    交付公司證件予被告等事實；至交換發票為被告訛詐所致。
  (二)被告與證人吳瑞美共同對雄威公司以偽刻春源公司印章簽訂
    工程契約，並以偽刻久田公司印章分別對華健消防有限公司
    等多家公司詐取財物等犯行，業據臺灣士林地方法院檢察署
    檢察官對證人吳瑞美以89年偵字第11363號、第10985號偽造
    文書案提起公訴，故本案之偵查機關有未盡調查能事。
四、本院查：
  (一)甲○○對被告於偵查中所稱：甲○○於88年11、12月間曾到
    被告設立在基隆市○○路212 巷之久田公司分公司並查看與
    雄威公司尚未成立之合約，經甲○○同意後才以春源公司名
    義與雄威公司就承包6099部隊水電工程，訂立營造契約等語
    ，僅表示：「我（即甲○○）確定在民國88年11月12月間我
    有到基隆，但是我並沒有如被告所言到上揭分公司，因為久
    田公司並沒有任何分公司。」（見臺灣桃園地方法院檢察署
    94 年偵緝字第792號第72頁），顯見甲○○已承認曾經前往
    被告設於基隆市○○路212 巷之辦公室且不否認已事前知悉
    被告將以春源公司與雄威公司就前述工程訂約，核與證人吳
    瑞美所述：甲○○曾於88年12月24日晚上到被告於基隆開設
    之公司，被告並要求證人吳瑞美將所有關於6099水電工程的
    契約，包括所有與下包廠商訂的契約，都整理出來給甲○○
    看等語相符（見臺灣桃園地方法院檢察署94 年偵緝字第792
    號第 155頁），從而聲請人否認甲○○曾前往被告設於基隆
    市開立之久田分公司，討論6099部隊營區整建工程，並知悉
    被告以春源公司名義與雄威公司承攬工程及交付公司證件予
    被告等情，即與事實不合。
  (二)查甲○○於偵查中證稱：於89 年1月時在電話中與被告合意
    交換統一發票，作為聲請人春源公司及久田公司申報營業稅
    額使用，甲○○即以聲請人春源公司名義轉開6 張發票給雄
    威公司，另亦以聲請人春源公司名義開立發票給立躍公司（
    見臺灣桃園地方法院檢察署94年度偵緝字第792號卷第131頁
    ），顯見開立聲請人春源公司及久田公司統一發票之事，乃
    出於代表人甲○○之自由意願，是聲請人所指交換發票係遭
    被告訛詐一事，亦非可信。
  (三)聲請人援引臺灣士林地方法院檢察署檢察以89年偵字第1136
    3號、第10985號對證人吳瑞美以偽造文書等案件提起公訴，
    指摘本件之偵查機關有未盡調查能事部分。經查，前開案件
    業經臺灣士林地方法院於92年2月17日以90 年訴字第55號判
    決證人吳瑞美無罪，是聲請人之指述亦非的論。
五、綜上觀之，本案被告不構成偽造文書罪嫌，業經原不起處分
    及駁回再議處分書詳加論述所憑證據及其認定之理由，並經
    本院依職權調閱前揭偵查卷宗查核無誤。且原處分所載之證
    據取捨及事實認定之理由，並未違背經驗法則、論理法則或
    其他證據法則，原檢察官及臺灣高等法院檢察署檢察長以被
    告犯罪嫌疑不足，予以不起訴處分及駁回再議之聲請，並無
    不當，且聲請人聲請交付審判所主張之事實與理由亦不足以
    達到「足認被告有犯罪嫌疑」之起訴門檻，揆諸前述，本件
    交付審判之聲請無理由，應予駁回。
六、依刑事訴訟法第258條之3第2項前段，裁定如主文。
中　　華　　民　　國　　96　　年　　9 　　月　　19　　日
                  刑事第四庭審判長法  官  齊  潔
                                  法  官  何怡穎
                                  法  官  王慧惠
以上正本證明與原本無異。
本件裁定不得抗告。
中　　華　　民　　國　　96　　年　　9 　　月　　19　　日
                                  書記官  王月娥
